臺灣新竹地方法院刑事判決
110年度簡上字第90號
上  訴  人  
即  被  告  楊立生


指定辯護人  本院公設辯護人周凱珍  
上列上訴人即被告因恐嚇等案件，不服本院110年度竹北簡字第1
52號中華民國110年8月31日所為第一審簡易判決（聲請簡易判決
處刑案號：110年度調偵字第183號），提起上訴，本院管轄之第
二審合議庭判決如下：
    主  文
上訴駁回。 
    事  實
一、楊立生因主觀上認為其於民國91年間出售予陳國正之房地，
    陳國正未給付價金，竟基於無故侵入住宅之犯意，於110年2
    月12日8時20分許，未經許可，持自備剪刀1支（未扣案）無
    故侵入陳國正位於新竹縣○○鎮○○里0鄰○○00號之3住處，另基
    於恐嚇危害安全之犯意，以上開剪刀指向陳國正恫嚇稱：「
    錢不給我，就把你殺了」等語，致陳國正心生畏懼，足以生
    危害於生命安全。嗣陳國正之子陳冠敔見狀以行動電話錄影
    並表示要報警，楊立生方悻然離去。　
二、案經陳國正訴由新竹縣政府警察局新埔分局報告臺灣新竹地
    方檢察署檢察官偵查後聲請簡易判決處刑。
    理  由
壹、程序部分
一、按被告以外之人於審判外之陳述，經當事人於審判程序同意
    作為證據，法院審酌該言詞陳述或書面陳述作成時之情況，
    認為適當者，得為證據。當事人、代理人或辯護人於法院調
    查證據時，知有刑事訴訟法第159條第1項不得為證據之情形
    ，而未於言詞辯論終結前聲明異議者，視為有前項之同意。
    刑事訴訟法第159條之5第1項、第2項分別定有明文。經查，
    本判決所引用以下被告以外之人於審判外之陳述，迄本案言
    詞辯論終結前，公訴人、被告及其辯護人均未表示異議，本
    院審酌上開證據作成時，並無違法或不當之情況，又均無證
    明力明顯過低之情形，因認上開證據方法均適當得為證據，
    依上揭規定，應均有證據能力。
二、第按，本判決所引用其餘所依憑判斷之非供述證據，亦無證
    據證明係違反法定程序所取得，或其他不得作為證據之情形
    ，且與本案待證事實間復具有相當關聯性，依刑事訴訟法第
    158條之4規定之反面解釋，亦均有證據能力。　　
貳、實體部分
一、認定犯罪事實所憑之證據及理由： 
　　訊據被告楊立生矢口否認有何無故侵入住宅及恐嚇危害安全
    之犯行，辯稱：我沒有拿到告訴人一毛錢，我的房子應該要
    拿回來，我帶剪刀過去，放在衣服裡面，沒有拿出來云云。
    辯護人則為被告辯護稱：告訴人陳國正、證人陳冠敔係父子
    關係，可能因先前買賣房地糾紛而誣指被告犯行，不足認定
    被告有無故侵入住宅及恐嚇犯行等語。經查：
　㈠被告於事實欄一、所示時、地進入告訴人之住宅，並持剪刀
    對於告訴人為上開言語等情，業據證人即告訴人陳國正於警
    詢及偵查中證稱：楊立生於110年2月12日早上8時20分手持
    剪刀到我住處恐嚇我，他跟我說19年前買房子錢沒有給他，
    他說錢拿出來，並亮出剪刀，他說錢不給我，就把你殺了，
    我心生畏懼等語甚詳（偵字第3210號卷第11、32頁），核與
    證人即告訴人之子陳冠敔於警詢時及偵查中之證述相符（偵
    字第3210號卷第14、32頁），並有證人陳冠敔以行動電話拍
    攝之照片2張附卷可參（偵字第3210號卷第22頁），此部分
    事實堪以認定。
　㈡恐嚇危安部分：
　　按刑法第305條之恐嚇罪，所稱以加害生命、身體、自由、
    名譽、財產之事，恐嚇他人者，係指以使人生畏怖心為目的
    ，而通知將加惡害之旨於被害人即足，其通知危害之方法並
    無限制，凡一切以直接之言語、舉動，或其他足使被害人理
    解其意義之方法，或暗示如不從者將加以危害，使被害人心
    生畏怖者，均包括在內。而該言語或舉動是否足以使他人產
    生畏怖心，應依社會一般觀念衡量之，如行為人之言語、舉
    動，依社會一般觀念，均認係惡害之通知，足以使人產生畏
    怖心時，自可認定為恐嚇。被告於上揭時、地持剪刀對於告
    訴人稱：「錢不給我，就把你殺了」等語，衡諸社會一般觀
    念，此等行為客觀上確已足令一般人感覺生命、身體安全受
    到威脅，心生恐懼而有不安全感，而告訴人於警詢中亦指訴
    ：我心生畏懼前來報案等語（偵字第3210號卷第11頁），足
    認被告之行為於客觀上已可認屬惡害之通知，並達足使告訴
    人心生畏怖之程度，是被告上開所為已構成恐嚇無訛。
  ㈢無故侵入住宅部分：
　　又按刑法第306條係保障人民居住自由，而對無故侵入者明
    定其處罰，所保護之法益乃個人住居場所之私密性與寧靜，
    有不受其他無權者侵入或滯留其內干擾破壞之權利。所謂「
    無故侵入」，係指行為人無權或無正當理由，或未得住屋權
    人之同意，而違反住屋權人之意思，以積極作為或消極不作
    為之方式進入他人之住宅或建築物，至其係公然或秘密、和
    平抑或強行為之，均非所問。被告雖辯稱告訴人沒有給付房
    地買賣價金云云。惟查，告訴人陳國正所居住之上開房地，
    係於91年間向被告購得而移轉登記至告訴人名下，告訴人已
    全數付清價金，有土地所有權狀影本1份（偵字第3210號卷
    第16頁）、土地買賣所有權移轉契約書影本1份（偵字第321
    0號卷第17至20頁）、91年4月23日收據影本1份（偵字第321
    0號卷第21頁）附卷可參，是以被告辯稱沒有拿到告訴人給
    付價金云云，難認屬實。又被告縱主觀上認為沒有拿到告訴
    人給付之價金，應循合法程序主張權利，亦非其無故侵入告
    訴人住宅之正當理由，其所辯要無可採。是以被告未得告訴
    人之同意，而無故侵入告訴人之住宅，擅自侵入告訴人住宅
    ，當屬無故侵入他人住宅甚明。
　㈣被告與辯護人雖以上開情詞置辯，惟被告於偵查及本院審理
    中均自承有攜帶剪刀到告訴人家中等語（偵字第3210號第31
    頁反面、簡上卷第72頁），且證人陳冠敔以行動電話拍攝之
    被告離去照片2張可資佐證（偵字第3210號卷第22頁）。而
    告訴人陳國正、證人陳冠敔雖為父子關係，然參以告訴人陳
    國正於偵查中陳稱：楊立生之前都沒有說，錢也收了，突然
    到110年1月間，楊立生來我家跟我說我錢沒有給他等語（偵
    字第3210號第32頁反面），佐以告訴人所居住之上開房地已
    於91年間完成移轉登記之事實，倘若告訴人陳國正與被告因
    房地買賣之價金給付而有糾紛，被告豈會於91年將上開房地
    過戶給告訴人，且迄至110年間，將近19年期間，均無向告
    訴人提起訴訟請求給付價金之情，難認告訴人陳國正、證人
    陳冠敔上開證述被告進入告訴人之住宅，並持剪刀對於告訴
    人為上開恫嚇之言語等節，係因房地買賣糾紛而為虛捏誣指
    之詞，被告與辯護人上開所辯，洵難採信。
  ㈤被告上訴意旨否認上揭被訴恐嚇危害安全、無故侵入他人住
    宅犯行，並辯稱上開意旨，均為事後卸責之詞，洵無足採。
    綜上所述，本件事證明確，被告犯行堪以認定，應依法論科
    。
二、論罪科刑之法律適用及駁回上訴之理由：
　㈠核被告所為，係犯刑法第305條恐嚇危害安全罪及同法第306
    條第1項之無故侵入住宅罪。
　㈡被告所犯上開2罪，犯意各別，行為互異，應予分論併罰。
　㈢又被告為23年2月6日生，有個人戶籍資料查詢結果在卷可查
    ，其於本件犯行之際，係年滿80歲之人，爰依刑法第18條第
    3項規定，減輕其刑。
　㈣原審以本件事證明確，審酌被告素行良好，因認與告訴人間
    有買買房屋之價金未給付完畢，未能理性解決紛爭，竟未經
    告訴人之同意，無故侵入他人住宅，並持剪刀恫嚇告訴人，
    致使告訴人心生畏懼，所為實不足取，兼衡其迄今未與告訴
    人達成和解等一切情狀，分別量處拘役20日、10日，應執行
    拘役25日，並諭知易科罰金之折算標準，以及就供本案犯罪
    所用之物，即未扣案之剪刀1支宣告沒收及追徵，是原審判
    決認事用法並無違誤，量刑亦屬妥適，應予維持。被告上訴
    意旨猶以前揭情詞否認犯行，而指摘原審判決不當，請求為
    無罪判決，並無理由，應予駁回。
據上論斷，應依刑事訴訟法第455條之1第1項、第3項、第368條
，判決如主文。
本案經檢察官廖啟村聲請簡易判決處刑，由檢察官林李嘉到庭執
行職務。
中　　華　　民　　國　　111 　年　　4 　　月　　8 　　日
　　　　　　　　　刑事第三庭　　審判長法　官  賴淑敏　
　　　　　　　　　　　　　　　　　　　法　官　黃怡文
　　　　　　　　　　　　　　　　　　　法　官　王靜慧
以上正本證明與原本無異。
不得上訴。　　　　　　　　
中　　華　　民　　國　　111 　年　　4 　　月　　8 　　日
                                     書記官  陳弘明 　　
附錄本案論罪科刑法條：
中華民國刑法第305條
以加害生命、身體、自由、名譽、財產之事恐嚇他人，致生危害
於安全者，處2年以下有期徒刑、拘役或9千元以下罰金。
中華民國刑法第306條第1項
無故侵入他人住宅、建築物或附連圍繞之土地或船艦者，處1年
以下有期徒刑、拘役或9千元以下罰金。